【裁判字號】    97,易,1222
【裁判日期】    980414
【裁判案由】    傷害
【裁判全文】
臺灣臺南地方法院刑事判決              97年度易字第1222號
公  訴  人  臺灣臺南地方法院檢察署檢察官
被      告  乙○○
上列被告因傷害案件，經檢察官提起公訴（97年度營偵字第1082
號），本院判決如下：
    主  文
乙○○傷害人之身體，處拘役拾日，如易科罰金，以新台幣壹
仟元折算壹日。
    事  實
一、緣乙○○之配偶朱義國與丁○○有金錢糾紛，丁○○於民國
    97年5月2日上午9時0分許，前往臺南縣白河鎮○○里○○路
    5號朱義國住處，向朱義國催討債務，與乙○○發生口角，
    乙○○竟基於傷害他人身體之犯意，徒手毆打丁○○，致丁○○受有頭部外傷、胸部挫傷、胸壁、腹壁、上肢多處挫傷
    等傷害。
二、案經丁○○訴由臺南縣警察局白河分局報告臺灣臺南地方法
    院檢察署檢察官偵查起訴。
    理  由
壹、證據能力方面：
    公訴人所提出之證據資料及方法、本院依職權調查取得之證
    據及本院依被告聲請函詢之證據資料，業經本院於98年3月3
    日公開審理之始，當庭宣示具有證據能力並載明於審判筆錄
    。
貳、實體方面：
  一訊據被告乙○○對於其夫朱義國與告訴人丁○○間有金錢糾
    紛，告訴人於上揭時間前往其住處欲找被告之夫理論之事實
    並不爭執，惟矢口否認有何傷害之犯行，辯稱：告訴人係被
    告之夫之堂姊，告訴人多年前曾將積蓄新台幣（下同）370
    萬元透過被告之夫放貸予他人，嗣因該債務人屆期未能依約
    償還，被告之夫乃洽請告訴人同意由被告之夫以三成款項
    111萬元受讓該債權，告訴人事後心有不甘，於近1、2年內
    ，迭次前來被告住處騷擾，案發當日，被告及被告之夫均有
    事外出，詎告訴人又至被告住處，擅闖被告住處一樓客廳，
    並將茶杯、茶盤重摔在地，致杯盤碎裂滿地，告訴人隨坐在
    房內椅子上，嗣被告返家見狀，唯恐告訴人有不利動作，即
    婉言安慰告訴人，並請隨同外出前往尋找被告之夫，告訴人
    竟上前抓住被告之領口，被告為免受辱，即用手架開，旋奔
    至隔壁借用電話要被告之夫迅速返家，未幾，被告之夫返家
    後見此情形，即打電話向警局報案，警員丙○○據報後前來
    現場，告訴人堅不離去，警員丙○○乃電請警局派員前來將
    告訴人帶回處理，被告並未出手毆打告訴人，告訴人雖有診
    斷證明書及照片，然不能證明與被告有何關係，請諭知被告
    無罪之判決云云。
  二經查：
    (一)告訴人因與被告之夫間有金錢糾紛，告訴人於上揭時間前
      往被告住處欲找被告之夫理論等情，業據被告供述在卷，
      核與證人即告訴人於警詢、偵查中及本院審理時所為之證
      述相符，是此部分之事實堪以認定。
    (二)再告訴人於97年5月2日下午2時46分許前往財團法人天主
      教聖馬爾定醫院（下稱聖馬爾定醫院）急診求治，經診斷
      受有「上肢多處挫傷、胸壁挫傷、腹壁挫傷」之傷害，復
      於97年5月3日上午10時4分許前往聖馬爾定醫院急診就診
      處置，經診斷受有「頭部外傷、胸部挫傷」之傷害，業據
      告訴人於警詢、偵查中及本院審理時證述在卷，並有聖馬
      爾定醫院97年5月2日、97年5月3日診斷證明書各1件及照
      片4幀在卷可稽（見警卷第9-12頁），被告雖辯稱不知上
      開診斷證明書是否為聖馬爾定醫院所出具，對其證明力有
      意見云云，然經本院依職權函查聖馬爾定醫院，其函覆稱
      「．．．二丁○○（即告訴人）於97年5月2日14時46分到
      院急診，主訴被人毆打以致胸部及雙手皆有瘀青，經X-ra
      y檢查無骨折現象，囑門診追蹤治療。三該員97年5月3日1
      0時04分再至本院急診就醫，主訴頭痛及胸部疼痛，因係
      於97年5月2日被人毆打所致，理學檢查發現其血壓223/11
      0mmH G、昏迷指數E4V5M6，頭部斷層掃描檢查無異常發現
      ，給予止痛藥及降血壓藥劑，留院觀察後於17時43分離院
      。未提及為茶杯毆傷．．．」等語，有該院97年8月26日
      （97）惠醫字第0994號函及檢附告訴人於97年5月2日、97
      年5月3日就診之病歷資料參照；該院復以97年8月18日（
      97)惠醫字第0958號函檢具告訴人於97年5月2日就診之病
      歷資料、受傷照片影本及以98年2月9日 (98)惠醫字第016
      2號函覆稱「．．．二丁○○（即告訴人）於97年5月2日1
      4時46分到院急診就醫，主訴被打傷雙手及胸腹部，當日
      經X-ray檢查及處置治療，穩定後離院，改門診追蹤治療
      。三該員於97年5月3日10時04分再度急診就醫，主訴於97
      年5月2日被人毆打，有頭痛及胸痛症狀，胸部也有瘀血現
      象。經檢查及治療後於當日出院，診斷為1.頭部外傷2.胸
      部挫傷．．．」等語，有上開函覆資料在卷可稽（見本院
      卷第26-42、56頁），互核相符，足認告訴人確有於上揭
      二次時間前往聖馬爾定醫院就診，並經醫師診斷受有上開
      傷害之情事，是此部分之事實堪認為真正，被告上開所辯
      委無足採。
    (三)被告另辯稱其未於上揭時、地毆打告訴人云云，惟查：
      1.被告於上揭時、地毆打告訴人乙節，業據告訴人於警詢
        、偵查中及本院審理時指訴綦詳，且告訴人受有上開傷
        害，亦如前述，復依上開聖馬爾定醫院函覆內容及檢附
        告訴人於97年5月2日、97年5月3日就診之病歷資料觀之
        ，告訴人於97年5月2日就診當時即向醫生表示，其當日
        （97年5月2日）上午10點多被弟弟老婆用手打傷雙手及
        胸口有瘀青會痛，於97年5月3日再度就診時，也有向醫
        生主訴頭痛及胸部疼痛，因係於97年5月2日被人毆打所
        致，是以告訴人之指訴應堪採信。
      2.又證人即到場處理之警員丙○○於本院審理中具結證稱
        ：「（告訴人有跟你說她被毆打嗎?）第一時間在現場
        時，告訴人沒有說，只有說朱義國騙她錢，她要去被關
        」、「（離開現場時，告訴人有跟你們說她有被打嗎?
        ）沒有」、「（本案告訴人何時才跟警員說有被毆打?
        ）當天早上十點多，告訴人徒步來派出所，那時我值班
        ，我值十點到十二點班，告訴人一開始先說對方欠她錢
        ，我告訴她說這個要有證據，如果債務問題可以申請調
        解，如果有傷害我可以幫你處理，她才跟我說她有被打
        ，但是沒有說是誰，我就跟她說要先去驗傷」、「（當
        天驗傷後，告訴人有無再向你報案?）沒有，告訴人後
        來有去內角派出所報案，內角派出所打電話來，我告訴
        他們本案是我處理的，但是告訴人當天沒有過來，她是
        隔了幾天才過來」、「（97年5月7日是告訴人自己去派
        出所作筆錄的嗎?）97年5月4日告訴人就有來作筆錄，
        但是因為勤務關係，筆錄才作一些，我跟她說我有時間
        再與她聯絡，結果我二天都備勤」、「（97年5月4日是
        否有拍照? 請提示警卷12頁）有，我確定是97年5月4日
        早上照的，我並且有看到告訴人身上有這些傷，是在白
        河派出所內照的」等語（見院卷頁77、78），由證人丙○○之上開證述可知，告訴人於案發當日即97年5月2日
        上午10時許即向其指述遭毆打，益足證明告訴人指訴其
        遭被告毆打乙節為可採。
      3.再本院依被告之聲請函詢聖馬爾定醫院告訴人上開所受
        傷勢是否為診斷當日之新傷抑或舊傷等節，經該院函覆
        稱「．．．二丁○○（即告訴人）於97年5月3日10時04
        分至本院急診就醫，主訴於97年5月2日遭人毆打而有頭
        痛及胸痛症狀。經理學檢查發現胸部有瘀傷，影像檢查
        包括電腦斷層掃描無異常發現，傷者稍後出院。依判斷
        ，胸部之瘀傷應是5月3日前1-2天遭外力所致，因尚無
        瘀腫消退之痕跡，至於是鈍器或徒手所傷，則無法判斷
        。三依病史及體檢發現，該員97年5月2日急診就醫之傷
        勢為新傷，然無法判定為徒手毆傷或鈍器所傷。」等語
        ，有該院98年3月6日（98）惠醫字第0257號函一份參照
        ，依上開函覆內容可知，告訴人於97年5月2日、3日前
        往該院就診之傷勢應為新傷，核與告訴人之指訴相符。
        應堪採信。
      4.況被告於警詢時供稱「我進去後就發現滿地茶杯碎片，
        丁○○坐在椅子上，跟她面對面時，她便出手捉住我胸
        前上衣，我便用手撥開，…」等語（見警卷頁2），於
        偵查中供稱「後來我有進去，我向告訴人表示，她若要
        找我先生，我可以帶她過去，告訴人就一把抓住我的領
        口，我就將她揮開，…」等語（見偵查卷頁4）及於本
        院審理中供稱「我站在她（告訴人）前面，我跟她說，
        我帶你只去找我先生，她就用手抓我的衣領，我的衣領
        都被她拉鬆了，我只有用手把她推開」等語（見院卷頁
        81），足認被告當日確實有與告訴人發生拉扯。
      5.綜上各節，被告當日既有與告訴人發生拉扯，告訴人復
        於當日案發後不久之上午10時許即前往警局向警員指述
        其被毆打，且於97年5月2日、3日二度前往醫院就診時
        均向醫生表示遭人毆打，其中97年5月2日該次更主訴遭
        弟弟（應係堂弟之誤）之妻即被告毆打，又告訴人所受
        上開傷勢皆為新傷，是以告訴人之指訴應堪採信，被告
        辯稱告訴人之傷勢並非其所造成云云，自不足採。本件
        被告有徒手毆打告訴人，致告訴人受傷之事實，堪認為
        真正。
      6.綜上所述，被告上開傷害犯行，事證明確，應依法論科
        。
參、論罪科刑：
    核被告傷害告訴人之身體，所為係犯刑法第277條第1項之傷
    害罪。爰審酌被告僅因細故即為上開攻擊行為，造成告訴人
    受傷，及被告之犯罪動機、目的、傷害告訴人之手段、致告
    訴人受傷之傷害程度，且犯後否認犯行，態度不佳，未與告
    訴人達成和解等一切情狀，量處如主文所示之刑，並諭知如
    易科罰金之折算標準，以示懲儆。
據上論斷，應依刑事訴訟法第299條第1項前段，刑法第277條第1
項、第41條第1項前段，刑法施行法第1條之1，判決如主文。
本案經檢察官甲○○到庭執行職務
中    華    民    國    98    年    4     月    14    日
                  刑事第二庭    法  官  黃瑪玲
以上正本證明與原本無異
如不服本判決應於收受本判後10日內向本院提出上訴書狀，並應
敘述具體理由。如未敘述上訴理由者，應於上訴期間屆滿後20日
內向本院補提理由書狀（均須按他造當事人之人數附繕本）「切
勿逕送上級法院」。
                                書記官  黃玉秀
中    華    民    國    98    年    4     月    14    日
附錄法條
中華民國刑法第277條
(普通傷害罪)
傷害人之身體或健康者，處 3 年以下有期徒刑、拘役或 1 千元
以下罰金。
犯前項之罪因而致人於死者，處無期徒刑或 7 年以上有期徒刑；
致重傷者，處 3 年以上 10 年以下有期徒刑。


司法院資訊處製作；財團法人民間司法改革基金會備份。
